臺灣橋頭地方法院刑事判決
                                    109年度交易字第110號
公  訴  人  臺灣橋頭地方檢察署檢察官
被      告  陳政聞


選任辯護人  黃俊嘉律師
            黃郁雯律師
上列被告因過失傷害案件，經檢察官聲請簡易判決處刑（109年
度偵續字第22號），本院認不應以簡易判決處刑，改依通常程序
審理，本院判決如下：
    主  文
陳政聞犯過失傷害罪，處拘役伍拾捌日，如易科罰金，以新臺幣
壹仟元折算壹日。
    犯罪事實
一、陳政聞於民國108年6月16日下午3 時40分許，駕駛車牌號碼
    000-0000號自用小客車，沿高雄市○○區○道00號高速公路由
    西往東方向行駛於外側車道，行經該路段東向0.6公里處（
    下稱案發地點），本應注意車輛在同一車道行駛時，後車與
    前車之間應保持隨時可以煞停之安全距離，且應注意車前狀
    況，隨時採取必要之安全措施；又依當時天候晴、日間自然
    光線、路面鋪設柏油、乾燥、無缺陷、無障礙物及視距良好
    等情，並無不能注意之情事；詎其竟疏未注意及此，其前揭
    小客車車頭，因而與同車道前方由呂○○駕駛車牌號碼000-00
    00 號自用小客車之後方發生碰撞，致呂○○因而受有胸部挫
    傷、右膝部挫傷、右側髕骨閉鎖性骨折、右髕骨外翻、右膝
    外側韌帶損傷之傷害；嗣陳政聞於肇事後，停留在肇事現場
    ，並在有偵查犯罪職權之警察機關或公務員尚未發覺其前開
    犯罪前，即主動向前來現場處理之警員坦承其為本案車禍事
    故之肇事人，並進而接受裁判，始查悉上情。
二、案經呂○○訴由國道公路警察局第五公路警察大隊報告臺灣橋
    頭地方檢察署檢察官偵查後聲請簡易判決處刑，本院認為不
    宜以簡易判決處刑，改依通常程序審理。
　　理  由
一、按被告以外之人於審判外之言詞或書面陳述，除法律有規定
    者外，不得作為證據；惟按被告以外之人於審判外之陳述，
    雖不符合刑事訴訟法第159條之1至第159條之4之規定，但經
    當事人於審判程序同意作為證據，法院審酌該言詞陳述或書
    面陳述作成時之情況，認為適當者，亦得為證據；當事人、
    代理人或辯護人於法院調查證據時，知有刑事訴訟法第159
    條第1 項不得為證據之情形，而未於言詞辯論終結前聲明異
    議者，視為有前項之同意，刑事訴訟法第159 條第1 項及第
    159條之5分別定有明文。本判決下述所引用之傳聞證據，經
    檢察官、被告陳政聞及辯護人於本院準備程序及審判程序表
    示同意作為證據（見交易一卷第35頁、第353頁；交易二卷
    第152頁），或未於言詞辯論終結前聲明異議（見交易二卷
    第164頁至第181頁），本院審酌上開證據資料製作時之情況
    ，核無任何不法之瑕疵，亦認適為本案認定事實之依據，依
    刑事訴訟法第159條之5之規定，均有證據能力。　
二、認定犯罪事實所憑之證據及理由
  ㈠上開犯罪事實，業據被告於本院審判程序坦承不諱（見交易
    二卷第151頁、第182頁至第183頁），核與證人即告訴人呂○
    ○（見警卷第7頁至第10頁、第43頁至第44頁、第45頁至第48
    頁；偵二卷第204頁至第205頁）、證人即到場處理本件交通
    事故員警許○○（偵二卷第77頁至第79頁；交易二卷第154頁
    至第159頁）所為之證述大致相符，並有告訴人之長庚醫療
    財團法人高雄長庚紀念醫院（下稱長庚醫院）108年6月19日
    診斷證明書(見警卷第12頁)、長庚醫院109年3月16日長庚院
    高字第1090350103號函及檢附告訴人之急診就醫病歷資料(
    見偵二卷第107頁至第123頁) 、高雄醫學大學附設中和紀念
    醫院（下稱高醫）108年6月20日診字第1080620357號診斷證
    明書（見警卷第13頁）、高醫108年6月27日診字第10806272
    86號診斷證明書（見警卷第14頁）、高醫108年7月25日診字
    第1080725190號診斷證明書（見警卷第18頁）、高醫108年1
    0月22日診字第1081022145號診斷證明書(見警卷第26頁)、
    高醫109年3月17日高醫附法字第1090101167號函及檢附之告
    訴人病歷（見偵二卷第125頁至第198頁)、道路交通事故現
    場圖(見警卷第38頁)、道路交通事故調查報告表(一)(二)(
    見警卷第39頁至第40頁)、案發現場及車損照片（見警卷第5
    4頁至第59頁）、内政部警政署國道公路警察局第五公路警
    察大隊109年11月23日國道警五交字第1095006389號函及檢
    附之交通部函文及處理人員職務報告(見交易一卷第75頁至
    第80頁)、國道公路警察局第五公路警察大隊田寮分隊受理
    各類案件紀錄表及受理刑事案件報案三聯單(見警卷第32頁
    至第33頁)、國道公路警察局道路交通事故初步分析研判表(
    見警卷第36頁)、國道公路警察局道路交通事故當事人登記
    聯單（見警卷第49頁）、內政部警政署國道公路警察局舉發
    違反道路交通管理事件通知單（見警卷第53頁）、衛生福利
    部中央健康保險署111年3月1日健保高字第1119923498號函
    及檢附之告訴人就醫紀錄資料(見交易二卷第41頁至第43頁)
    及○○○○○○股份有限公司111年2月25日○○法發字第1110000373
    號函(見交易二卷第39頁)附卷可稽，洵堪認定。至聲請簡易
    判決處刑書所載告訴人因本件交通事故所受之傷害，除經本
    院認定如前揭犯罪事實欄所載之傷勢外，另記載告訴人受有
    右膝內側副韌帶及髕骨肌腱炎等傷害云云，然查：告訴人於
    本件交通事故即108年6月16日發生前即分別有於108年5月15
    日至同年月31日因右膝肌腱炎、於108年6月3日因右膝內側
    活動疼痛之原因前往診所就醫等情，此有衛生福利部中央健
    康保險署111年3月1日健保高字第1119923498號函及檢附之
    告訴人就醫紀錄資料(見交易二卷第41頁至第43頁)、潘○○骨
    科外科診所111年3月3日享字第111000005號函及檢附之告訴
    人病歷資料、告訴人之○○中醫診所病歷表(見交易二卷第63
    頁至第67頁、第69頁)在卷可佐，是難認告訴人之右膝內側
    副韌帶及髕骨肌腱炎之傷勢為本件交通事故所致，依罪疑唯
    輕之刑事證據法則，本院乃認聲請簡易判決處刑書所載告訴
    人之右膝內側副韌帶及髕骨肌腱炎與本件交通事故無關，併
    此敘明。
  ㈡按汽車在同一車道行駛時，除擬超越前車外，後車與前車之
    間應保持隨時可以煞停之距離，並應注意車前狀況，隨時採
    取必要之安全措施，道路交通安全規則第94條第1 項、第3
    項分別訂有明文。被告既考領有普通小型車駕駛執照，有其
    駕駛執照查詢資料在卷可稽（見交易二卷第13頁），應知上
    開交通規則之規定，則其駕駛汽車至案發地點，自應注意上
    開規定，而依當時情形，天候晴，有日間自然光線，路面鋪
    裝柏油、乾燥、無缺陷，亦無障礙物，視距良好，並無不能
    注意之情事，有道路交通事故調查報告表（一）在卷可憑（
    見警卷第39頁），竟疏未遵守前揭規定，而未與行駛在其前
    方之告訴人汽車保持安全距離，亦未注意車前狀況，隨時採
    取必要之安全措施，致其汽車前方與告訴人汽車後方發生碰
    撞，因而肇致本件交通事故之發生，被告之駕駛行為自有過
    失。又被告之過失行為既係造成2 車發生碰撞，告訴人受有
    前揭犯罪事實欄所載傷害之直接原因，則被告之過失行為與
    告訴人所受之傷害間，亦有相當因果關係。
　㈢告訴人雖指訴其因本件交通事故，尚受有「腦震盪併外傷性
    暈眩症、頸椎受傷症候群、平衡機能障礙、身心症、頸神經
    叢損傷、頭部創傷後症候群」等傷害，並提出其長庚醫院、
    高醫、義大醫療財團法人義大大昌醫院及亞東紀念醫院之診
    斷證明書為據（見警卷第16頁至第17頁、第19頁至第20頁、
    第22頁、第24頁、第27頁；交易一卷第131頁、第133頁）。
    惟查：告訴人此些部分所指傷勢之應診時間距本件交通事故
    發生的時間點即108年6月16日最早亦已間隔1月餘，則上開
    傷勢是否確為本件交通事故所致，已非無疑。復經本院就告
    訴人所主張之上開傷勢函詢醫院，首先，高醫函覆略以：告
    訴人於108年6月20日及同年月27日門診時，沒有主訴頭暈，
    亦未有明顯頭部傷情之陳述，在1個月後，即108年7月26日
    才明顯告知有暈眩症狀，並會引起噁心，腦震盪症候群是很
    複雜的病症，通常很多病人情況沒有客觀異常可供佐證，而
    醫師通常沒客觀佐證情況下觀察一段時間看臨床症候，並等
    其他客觀的儀器檢查報告，才會將腦震盪症候群列為診斷；
    而頸椎受傷症候群、平衡機能障礙、頸神經叢損傷是綜合告
    訴人主訴及檢查結果所記載；告訴人108年6月27日複診診斷
    有疑頸神經根病變，此病因沒有辦法完完全全推翻係告訴人
    之工作造成，有高醫109年8月11日高醫附法字第1090105274
    號函及檢附之病歷資料(見交簡卷第81頁至第116頁)、同院1
    10年4月7日高醫附法字第1100101129號函及檢附之告訴人病
    情說明書、就診資料(見交易一卷第241頁至第271頁)在卷可
    佐；另長庚醫院函覆略以：告訴人於108年6月19日至該院急
    診就醫，經理學檢查右膝及右胸壓痛，惟經理學檢查頭頸部
    無明顯異常，就臨床而言，頭痛、頭暈為主觀性症狀，故診
    斷為胸部挫傷、右膝部挫傷，嗣告訴人於同年7月23日至神
    經內科部追蹤，主訴最近發生頭部傷害後併有眩暈、頭痛等
    症狀，臆斷腦震盪，之所以記載臆斷，係因腦震盪很多症狀
    沒有客觀異常可供佐證，且告訴人經理學檢查無發現異常，
    又距外傷事件時間過久，告訴人亦拒絕使用科學儀器檢查，
    故僅能以臆斷作為診斷依據，就醫學臨床實務而言，病人10
    8年6月16日發生車禍，並於1個月餘後始併發腦震盪及延遲
    性前庭神經病變之可能性不高，有長庚醫院109年10月6日長
    庚院高字第1091050496號函(見交易一卷第29頁)、同院110
    年5月25日長庚院南字第1100550277號函(見交易一卷第283
    頁至第284頁)附卷可參，是依上開函覆結果可知，告訴人所
    指訴之上開傷勢，尚欠缺客觀的補強證據足以認定與本件交
    通事故有關。此外，檢察官聲請簡易判決處刑書亦認告訴人
    自陳繫上安全帶駕駛，是其遭自後撞擊時，此時汽車座椅頭
    枕自然承擔瞬間之應力，而起保護頭部與頸部之作用，告訴
    人是否會受有上開傷害，實非無疑，況告訴人身高162公分
    ，在衛生福利部成人身高統計資料中已高於均值，其乘坐車
    內姿勢自然為座椅頭枕所依托，並無頭枕不足以支撐頭部及
    頸部之情，難逕認告訴人所陳受頭部及頸部之傷害與本件交
    通事故有何因果關係。是以，依卷內證據資料，依罪疑唯輕
    之刑事證據法則，難認告訴人之腦震盪併外傷性暈眩症、頸
    椎受傷症候群、平衡機能障礙、身心症、頸神經叢損傷、頭
    部創傷後症候群等傷勢與本件交通事故有關。
  ㈣綜上所述，足認被告之任意性自白與事實相符，洵堪採信。
    本案事證明確，被告上開犯行，堪以認定，應予依法論科。
三、核被告所為，係犯刑法第284條前段之過失傷害罪。
四、被告於本件交通事故發生後，員警據報前往現場處理時，在
    場並當場承認為肇事人乙情，有國道公路警察局第五公路警
    察大隊田寮分隊道路交通事故肇事人自首情形紀錄表在卷可
    證（見警卷第50頁）。其在有偵查權限之員警前往現場處理
    前，員警既不知犯罪人為何人，仍屬未發覺之罪，而被告對
    於該未發覺之罪，坦承其係行為人，自首並接受裁判，爰依
    刑法第62條前段之規定減輕其刑。
五、爰審酌被告因一時過失行為，造成告訴人受有前揭犯罪事實
    欄所載傷害，犯後初雖否認犯行，然業於本院審判程序坦承
    犯行，雖有賠償意願，然因賠償金額迄今未能與告訴人達成
    共識，仍無法與告訴人達成民事和解或調解；暨審酌被告本
    案過失情節、告訴人並無過失、告訴人如犯罪事實欄所載傷
    勢情形，併考量被告碩士畢業之教育程度，目前從事月收入
    約新臺幣5 萬元之公司負責人工作，已婚，與配偶及子女同
    住之家庭經濟狀況（見交易二卷第183 頁被告於本院審判程
    序所述）等一切情狀，量處如主文所示之刑，並諭知易科罰
    金之折算標準。
據上論斷，應依刑事訴訟法第452條、第299條第1項前段，刑法
第284條前段、第62條前段、第41條第1項前段，刑法施行法第1
條之1第1項，判決如主文。
本案經檢察官李奇哲聲請以簡易判決處刑，檢察官李侃穎、梁詠
鈞到庭執行職務。
中    華    民    國  111     年    5    月    20     日
                  刑事第三庭    審判長法  官  張瑋珍
                                      法  官  彭志崴
                                      法  官  翁碧玲　
以上正本證明與原本無異。
如不服本判決應於收受送達後20日內向本院提出上訴書狀，並應
敘述具體理由；如未敘述上訴理由者，應於上訴期間屆滿後20日
內向本院補提理由書（均須按他造當事人之人數附繕本）「切勿
逕送上級法院」。
中　　華　　民　　國　　111 　年　　5 　　月　　20　　日
　　　　　　　　　　　　　　　　　    書記官  武凱葳　　　　　　　　　　　　　　　　　
附錄本案論罪科刑法條
中華民國刑法第284條
因過失傷害人者，處一年以下有期徒刑、拘役或十萬元以下罰金
；致重傷者，處三年以下有期徒刑、拘役或三十萬元以下罰金。